臺灣臺北地方法院刑事判決
111年度審訴字第889號
公  訴  人  臺灣臺北地方檢察署檢察官
被      告  陳晨銨



上列被告因詐欺等案件，經檢察官提起公訴（111年度偵字第726
4、8006、8546號），被告於本院準備程序中就被訴事實為有罪
之陳述，經本院告以簡式審判程序之旨，並聽取當事人之意見後
，裁定改行簡式審判程序，並判決如下：
    主  文
陳晨銨犯如附表二所示之罪，各處如附表二「罪名及宣告刑」欄
所示之刑，應執行有期徒刑壹年貳月。
未扣案之犯罪所得新臺幣陸仟元沒收，於全部或一部不能沒收或
不宜執行沒收時，追徵其價額。
    事  實
一、陳晨銨於民國110年11月底某日，加入LINE通訊軟體暱稱「
    張瑋」、「韓君」、「顏」、「蔡振興」、「方慧嵐」等真
    實姓名年籍不詳之三人以上所組成，以實施詐術為手段之具
    有持續性、牟利性之有結構性之犯罪組織（涉犯參與組織之
    首次犯行，前經起訴，現經本院以111年度審訴字第712等號
    審理中），擔任提款車手之工作，其先接受「韓君」之面試
    ，復轉由「顏」聯繫，其等透過LINE通訊軟體聯繫，共同意
    圖為自己不法所有，基於三人以上共同詐欺取財與掩飾、隱
    匿特定犯罪所得之來源及去向之洗錢犯意聯絡，先推由該詐
    欺集團之成員以附表一所示方式詐騙所示之人，致其等陷於
    錯誤，而依指示將附表一所示款項匯至所示人頭帳戶後，陳
    晨銨再依「張瑋」之指示，先至指定地點向不詳集團成員拿
    取上開人頭帳戶之提款卡及密碼，復於附表一所示時間，持
    上開人頭帳戶提款卡至所示地點之自動櫃員機提領上開詐騙
    所得，復將領得贓款上繳予「方慧嵐」，以此方式掩飾特定
    犯罪所得之本質、來源及去向。
二、案經王桂鈴、郭妍伶訴由臺北市政府警察局中山分局；黃麗
    娟訴由臺北市政府警察局大安分局；葉庭秀訴由臺北市政府
    警察局中正第一分局報請臺灣臺北地方檢察署檢察官偵查起
    訴。
    理  由
壹、證據能力部分：
    本案據以認定事實之供述證據，公訴人及被告陳晨銨於本院
    言詞辯論終結前均未爭執其證據能力，經審酌該等證據之取
    得並無違法，且與本案待證事實具有關聯性，依刑事訴訟法
    第159條之5之規定，自有證據能力；至所引非供述證據部分
    ，與本案事實具自然關聯性，且非公務員違背法定程序所取
    得，依同法第158條之4規定反面解釋，亦具證據能力。
貳、實體部分：
一、認定事實所憑之證據及理由： 
  ㈠上揭事實，業據被告於本院審理時坦承不諱（見本院111年度
    審訴字第889號卷【下稱審訴字卷】第66、68頁），核與證
    人即各告訴人於警詢之證述情節相符（人別及卷證出處詳見
    附表一），且有如附表一「證據出處」欄所示之證據可佐（
    證據名稱及卷證出處詳見附表一），足認被告上開任意性自
    白確與事實相符，堪以採信。
  ㈡查被告依詐騙集團成員「張瑋」之指示，持人頭帳戶提款卡
    提領如附表一所示贓款後，將上開現金贓款上繳「方慧嵐」
    而層層轉交，致款項之流向去向不明而無從追查，客觀上已
    製造該詐欺犯罪所得金流斷點，達成隱匿犯罪所得之效果，
    妨礙該詐欺集團犯罪之偵查，自構成洗錢防制法第2條第2款
    「掩飾或隱匿特定犯罪所得之本質、來源、去向、所在、所
    有權、處分權或其他權益者」之洗錢行為甚明。
  ㈢又被告雖未自始至終參與各階段之犯行，而僅參與提領告訴
    人受訛詐之贓款並上繳予集團成員之工作，惟其與所屬詐騙
    集團其他成年成員既為詐欺告訴人而彼此分工，參與詐欺取
    財罪之部分構成要件行為，且被告所為係詐欺取財罪所不可
    或缺之內部分工行為，並相互利用其他成員之行為，以共同
    達成犯罪之目的，堪認係在合同意思範圍內，各自分擔犯罪
    行為之一部，並相互利用他人之行為，以達犯罪之目的，被
    告於主觀上對於參與詐欺犯行之成員含自己達三人以上之事
    ，亦屬知悉，自應就所參與犯行，對於全部所發生之結果共
    同負責。
  ㈣綜上，本案事證明確，被告犯行堪以認定，應依法論科。
二、論罪科刑：
  ㈠法律適用：
    核被告各次所為，均係犯刑法第339條之4第1項第2款之三人
    以上共同詐欺取財罪及洗錢防制法第14條第1項之洗錢罪。
  ㈡共犯及罪數關係：
  ⒈被告與共犯「張瑋」、「方慧嵐」、「韓君」、「顏」、「
    蔡振興」及其餘不詳年籍之本案詐騙集團成年成員就上開犯
    行間，係在合同意思範圍內，各自分擔犯罪行為之一部，並
    相互利用他人之行為，以達遂行加重詐欺取財及洗錢等犯行
    ，有犯意聯絡及行為分擔，應論以共同正犯。
  ⒉被告就各告訴人所匯款項之多次提款行為，乃基於詐欺取財
    之單一犯意，時間密接、地點相同，各行為之獨立性極為薄
    弱，在刑法評價上，以視為數個舉動之接續施行，合為包括
    之一行為予以評價，均屬接續犯，各論以一罪即足。
  ⒊被告各次所為，均以一行為同時觸犯三人以上共同詐欺取財
    罪及洗錢罪，均屬想像競合犯，應依刑法第55條規定，各從
    一重之三人以上共同詐欺取財罪處斷。
  ⒋被告就各告訴人所為三人以上共同詐欺取財犯行，侵害之財
    產法益不同，犯意各別，行為互殊，應予分論併罰（共4罪
    ）。
　㈢量刑審酌：
　  爰以行為人責任為基礎，審酌被告不循正途獲取財物，竟擔
    任詐欺集團提款車手，使各告訴人受有財產損害，並危害財
    產交易安全，實屬不該，惟念被告犯後坦認犯行，且非居於
    詐欺犯罪主導地位，併參酌其已與告訴人黃麗娟以新臺幣（
    下同）3萬3,000元成立調解，因未屆清償期而尚未開始履行
    等情，有調解筆錄可參（見審訴字卷第71頁）（其餘告訴人
    經傳未到）、到庭之告訴人於本院所陳關於被告量刑之意見
    （見審訴字卷第69頁），兼衡被告審理時自述高職畢業之智
    識程度、未婚、現無業、無需扶養親人等生活狀況（見審訴
    字卷第69頁），暨其獲利、犯罪動機、目的、手段及各告訴
    人被詐欺之財物金額（被告提款金額）高低等一切情狀（被
    告於偵查時坦認客觀事實，本院審理時則坦承起訴罪名，是
    就被告所犯洗錢防制法部分，原應減輕其刑，然被告就上開
    犯行係從一重論處三人以上共同詐欺取財罪，是此部分想像
    競合輕罪得減刑部分，本院量刑時併予審酌），各量處如附
    表二「罪名及宣告刑」欄所示之刑。另考量被告所為上揭犯
    行手法近似、相隔時間非長、所侵害法益之同質性高、數罪
    對法益侵害之加重效應較低等不法及罪責程度，定其應執行
    之刑如主文第1項所示。
三、沒收之說明：
    查被告本案實際獲得報酬係以每提領滿10萬元上繳後，可得
    2,000元之報酬，據其於審理時供承在卷（見審訴字卷第63
    頁），是本案報酬共6,000元（本案提領金額共計33萬元，
    為被告利益計，被告提領未滿10萬元部分不計，以提領30萬
    元計算），雖未扣案，然既未實際賠償告訴人，自應依同法
    第38條之1第1項前段及同條第3項之規定，宣告沒收，於全
    部或一部不能沒收或不宜執行沒收時，追徵其價額。另審酌
    被告本案犯行僅係負責取款之角色，並非主謀者，且衡諸目
    前司法實務查獲之案件，取款車手於上繳贓款後，對贓款即
    無處分權限，爰不就詐得款項部分宣告沒收，附此敘明。
據上論斷，應依刑事訴訟法第273條之1第1項、第299條第1項前
段（依法院辦理刑事訴訟案件應行注意事項第159點，判決書據
上論結部分，得僅引用應適用之程序法條），判決如主文。
本案經檢察官王繼瑩提起公訴，檢察官呂俊儒到庭執行職務。
中　　華　　民　　國　　111 　年　　7 　　月　　20　　日
                  刑事第二十庭  法  官　賴鵬年
以上正本證明與原本無異。 
如不服本判決應於收受送達後20日內向本院提出上訴書狀，並應
敘述具體理由；其未敘述上訴理由者，應於上訴期間屆滿後20日
內向本院補提理由書（均須按他造當事人之人數附繕本）「切勿
逕送上級法院」。告訴人或被害人如對於本判決不服者，應具備
理由請求檢察官上訴，其上訴期間之計算係以檢察官收受判決正
本之日期為準。 因疫情而遲誤不變期間，得向法院聲請回復原
狀。
                                書記官　萬可欣
中　　華　　民　　國　　111 　年　　7 　　月　　20　　日
附錄本案論罪科刑法條全文：
中華民國刑法第339條之4
犯第339條詐欺罪而有下列情形之一者，處1年以上7年以下有期
徒刑，得併科1百萬元以下罰金：
一、冒用政府機關或公務員名義犯之。
二、三人以上共同犯之。
三、以廣播電視、電子通訊、網際網路或其他媒體等傳播工具，
    對公眾散布而犯之。
前項之未遂犯罰之。
洗錢防制法第14條
有第二條各款所列洗錢行為者，處7年以下有期徒刑，併科新臺
幣5百萬元以下罰金。
前項之未遂犯罰之。
前二項情形，不得科以超過其特定犯罪所定最重本刑之刑。
附表一：
編號 告訴人 詐騙方式、時間 及金額（新臺幣） 匯款帳戶 提領時間、地點及金額（不含手續費） 證據出處 1 王桂鈴 詐騙集團不詳成員於110年12月8日某時許，撥打電話予王桂鈴母親，佯稱為王桂鈴表弟，稱因急需資金周轉云云，致王桂鈴陷於錯誤，於同年月9日上午11時39分、同時50分許，分別匯款3萬元、2萬元至右列帳戶 中華郵政帳號末3碼442號帳戶（帳號詳卷） 110年12月9日下午1時6分，在臺北市○○區○○路000巷00號提領5萬元 ⑴證人即告訴人王桂鈴於警詢之證述（見臺灣臺北地方檢察署111年度偵字卷第7264號卷【下稱偵字7264卷】第21至23頁） ⑵報案資料（見偵字7264卷第35、43頁） ⑶告訴人提出之轉帳明細（見偵字7264卷第45頁） ⑷左列帳戶之交易明細資料（見偵字7264卷第81頁） ⑸ATM提領紀錄、被告提領畫面截圖影像(見偵字7264卷第33、63頁） 2 郭妍伶 詐騙集團不詳成員於110年12月8日某時許，撥打電話予郭妍伶母親，佯稱為郭妍伶胞弟，稱因資金周轉需借錢云云，致其等陷於錯誤，於同年月9日下午1時12分、同日下午4時37分許，分別匯款5萬元、3萬元至右列帳戶 同上 ⑴110年12月9日下午1時27至28分許，在臺北市○○區○○路000號提領2萬元、2萬元、1萬元 ⑵同日下午4時45至46分許，在同市區○○街00巷0號提領2萬元、1萬元 （共計提領8萬元） ⑴證人即告訴人郭妍伶於警詢之證述（見偵字7264卷第25至27頁） ⑵報案資料（見偵字7264卷第49、53至54頁） ⑶左列帳戶之交易明細資料（見偵字7264卷第81頁） ⑷ATM提領紀錄、被告提領畫面截圖影像(見偵字7264卷第33、63至65頁） 3 黃麗娟 詐騙集團不詳成員於110年12月13日上午11時51許，撥打電話予黃麗娟丈夫李○○，佯稱為李○○之妹夫，稱因資金周轉需借錢云云，致其等陷於錯誤，於同日中午12時11分、同時19分、同時23分，分別匯款5萬元、5萬元、5萬元至右列帳戶 第一商業銀行帳號末3碼455號帳戶（帳號詳卷） 110年12月13日下午12時41至50分許，分別在臺北市○○區○○○路0段000號、247號、248巷6號，各提領2萬元、2萬元、2萬元、2萬元、2萬元 （共計提領10萬元） ⑴證人即告訴人黃麗娟於警詢之證述（見臺灣臺北地方檢察署111年度偵字卷第8006號卷【下稱偵字8006卷】第17至18頁） ⑵報案資料（見偵字8006卷第27、45頁） ⑶告訴人提出之轉帳明細（見偵字8006卷第19頁） ⑷左列帳戶之交易明細資料（見偵字8006卷第21頁） ⑸ATM提領紀錄、被告提領畫面截圖影像(見偵字8006卷第23頁） 4 葉庭秀 詐騙集團不詳成員於110年11月28日某時許，撥打電話予葉庭秀，佯裝為資生堂客服人員及中華郵政汐止分局值班主任，稱其因購物多下了10筆，若需取消需依指示操作解除設定云云，致葉庭秀陷於錯誤，於同年月30日上午9時44分許，匯款10萬123元至右列帳戶。 華南銀行帳號末3碼274號帳戶（帳號詳卷） ⑴110年11月30日上午9時57至58分許，在臺北市○○區○○○路00號，提領2萬元、2萬元 ⑵同日10時0至6分許，在同市區○○○路00號，提領2萬元、2萬元、1萬元、1萬元 （共計提領10萬元） ⑴證人即告訴人葉庭秀於警詢之證述（見臺灣臺北地方檢察署111年度偵字卷第8546號卷【下稱偵字8546卷】第33至37、39至43頁） ⑵報案資料（見偵字8546卷第55、57頁） ⑶告訴人提出之轉帳明細（見偵字8546卷第51頁） ⑷左列帳戶之交易明細資料（見偵字8546卷第23頁） ⑸ATM提領紀錄、被告提領畫面截圖影像(見偵字8546卷第21、26頁） 
附表二：
編號 犯罪事實 罪刑及宣告刑 1 如附表一編號1所示 陳晨銨犯三人以上共同詐欺取財罪，處有期徒刑壹年。 2 如附表一編號2所示 陳晨銨犯三人以上共同詐欺取財罪，處有期徒刑壹年。 3 如附表一編號3所示 陳晨銨犯三人以上共同詐欺取財罪，處有期徒刑壹年壹月。 4 如附表一編號4所示 陳晨銨犯三人以上共同詐欺取財罪，處有期徒刑壹年壹月。